【裁判字號】    95,訴,2664
【裁判日期】    951017
【裁判案由】    殺人
【裁判全文】
臺灣臺中地方法院刑事判決              95年度訴字第2664號
公  訴  人  臺灣臺中地方法院檢察署檢察官
被      告  乙○○
                    （現於臺灣臺中看守所羈押）
指定辯護人  本院公設辯護人  丁○○
上列被告因殺人未遂案件，經檢察官提起公訴（95年度偵字第16
433號），本院判決如下：
    主    文
乙○○殺人未遂，處有期徒刑伍年拾月。
扣案之瑞士刀壹支沒收。
    犯罪事實
一、乙○○於民國（下同）95年7 月22日16時30分許，騎乘車牌
    號碼UG-602號機車搭載友人葉玉枝，行經台中市○○○路與
    篤信街交叉路口附近，因與甲○○所騎乘之機車，差一點發
    生碰撞，不滿甲○○停在路邊看他，即停下機車走向甲○○
    ，基於殺人之犯意，明知頭部為人體之致命部位，走到台中
    市○○○路○ 段60號前，對甲○○說：「你是找死」後，隨
    即持其所有刀刃（長約6 公分）已拔出，全長約15公分之瑞
    士刀，朝甲○○之頭部刺殺，甲○○發現頭部受傷流血時，
    立即以手抵擋並反擊，惟乙○○仍持刀續朝甲○○之頭部刺
    殺，致甲○○因此受有左側頭皮裂傷4X0.6公分及2X0.3公分
    共2 處及左臉頰紅斑之傷害，乙○○見甲○○頭部血流不止
    ，立即騎車離開，嗣因甲○○及時前往台中醫院（起訴書誤
    植為中國醫藥大學附設醫院）就醫，始倖免於死，經其報警
    並指認乙○○之口卡，警方乃將乙○○之照片貼在派出所內
    著手偵辦，嗣於95年7 月25日20時許，乙○○前往台中市○
    ○路258 號民權派出所辦理護照遺失事宜時，為警查獲，並
    在其身上扣得其所有之上開瑞士刀1支。
二、案經甲○○訴由臺中市警察局第一分局報請臺灣臺中地方法
    院檢察署檢察官偵查起訴。
    理    由
一、按現行刑事訴訟法為保障被告之反對詰問權，排除具有虛偽
    危險性之傳聞證據，以求實體真實之發見，於該法第159 條
    第1 項明定被告以外之人於審判外之言詞或書面陳述，除法
    律有規定者外，不得作為證據。又被告以外之人於審判外之
    陳述，雖不符前4條之規定（即刑事訴訟法第159條之1至159
    條之4 ），而經當事人於審判程序同意作為證據，法院審酌
    該言詞陳述或書面陳述作成時之情況，認為適當者，亦得為
    證據；當事人、代理人或辯護人於法院調查證據時，知有第
    159條第1項不得為證據之情形，而未於言詞辯論終結前聲明
    異議者，視為有前項之同意，刑事訴訟法第159條之5定有明
    文。本件檢察官、被告、辯護人除辯護人主張告訴人甲○○
    之警詢筆錄無證據能力外，均未就被告以外之人於審判外之
    陳述有所爭執，且迄於言詞辯論終結前，均未主張有刑事訴
    訟法第159條第1項不得為證據之情形，是應認已同意作為證
    據，且經本院審酌後，認無不適當之情形，應認均有證據能
    力，合先敘明。
二、訊據被告乙○○固坦承於上開時、地，持其所有之瑞士刀傷
    害告訴人甲○○之頭部，惟矢口否認有何殺人之犯意，辯稱
    ：伊只有砍告訴人頭部1 刀，告訴人左臉頰之傷，係遭伊之
    戒指劃傷，伊見告訴人停車等伊，才停車走過去，告訴人先
    打伊的頭部，伊才憤而持瑞士刀朝告訴人頭部劃了1 下，伊
    不認識告訴人，彼此無仇恨，且伊的手殘廢，無法施力，伊
    並無殺害告訴人之意云云；辯護人則以：本件起因於被告與
    告訴人之交通糾紛，被告雖與告訴人發生肢體及言語衝突，
    尚不至於有取告訴人性命之故意，且告訴人傷勢之深度，為
    左側頭皮0.6公分及0.3公分之裂傷，並非穿刺傷，顯為刀子
    割劃所造成，倘被告蓄意朝告訴人頭部刺去，以當時被告處
    於情緒激動之情狀，勢必不可能控制下手之力道，殊不可能
    造成如此淺層之傷害，又被告下手之部位雖為告訴人之頭部
    ，然依診斷書所示，僅有2 刀傷痕，身體其他部位並無傷勢
    ，被告並無使告訴人陷於癱瘓之故意，或難以診治之重傷害
    故意，況且，告訴人亦出手毆打被告，致被告右手縫了10針
    ，倘被告出於重傷害之故意，告訴人豈會受如此輕微之傷害
    結果云云置辯。經查：
  (一)被告於上開時、地，持其所有之瑞士刀朝證人甲○○即告訴
    人走來，先罵三字經，並說「你是找死」後，就往證人之頭
    部砍下，證人發現頭部濕濕的，乃以手抵擋並反擊，頭部受
    有2處刀傷，臉部也有1刀，其他刀則為證人擋掉，被告揮擊
    數刀，被告刺第2 刀時，為證人擋掉，所以劃傷證人之臉頰
    ，證人因而受有左側頭皮裂傷4X0.6公分及2X0.3公分，深度
    約0.3 公分，及左臉頰紅斑之傷害等情，業據證人甲○○於
    本院及偵查中結證明確，並有診斷書、行政院衛生署台中醫
    院病歷摘要及案發當天證人受傷流血之照片在卷可稽（見警
    卷第24-1頁、本院卷第39頁、警卷第28- 30頁）。而扣案之
    瑞士刀，全長約15公分，刀刃部分約有6 公分，有照片在卷
    可按（見偵查卷第20頁），復有瑞士刀扣案可證，並據被告
    供承不諱，堪信為真實。
  (二)按殺人罪與傷害罪之區別，本視加害人有無殺意為斷，被害
    人所傷害多寡及是否為致命部位，雖有時可藉為認定有無殺
    意之心證，不能據為絕對之標準，然加害人之下手情形如何
    ，於審究犯意方面，仍不失為重要參考資料。本件被告持以
    攻擊告訴人之瑞士刀，刀刃部位長約6 公分，且告訴人因此
    受有頭部裂傷之傷勢，已如上述，則該刀刃相當銳利至明。
    又頭部乃人體之重要器官，而瑞士刀之刀刃係尖銳之利器，
    以之刺殺人體頭部，足以導致腦部功能喪失，或因大量流血
    而致人於死等情，此為公眾週知之事實，被告於偵訊時亦坦
    承以扣案之瑞士刀用來砍人，可能會致人於死。參以被告走
    向告訴人時，即先行將刀刃拔出一節，業據被告供承不諱，
    復參酌證人甲○○所為：被告對伊說：「你是找死」等語後
    ，隨即持瑞士刀攻擊伊之頭部，又朝伊頭部揮刀不只1次等
    語，及告訴人除左側頭皮裂傷2處及左臉頰1道紅斑外，其餘
    身體各處均無任何傷勢等情，則被告當時持刀，係蓄意全部
    朝告訴人之頭部攻擊甚明。倘被告無殺人之犯意，豈會手持
    刀刃銳利之瑞士刀走向告訴人，並先行將瑞士刀之刀刃拔出
    ，再持刀朝告訴人之頭部攻擊之理，何況，告訴人遭被告持
    刀攻擊後，當天穿著之內衣及外衣均因其頭部受傷流血，而
    留下大遍之血跡，此有照片在卷可憑（見警卷第28- 30頁）
    ，顯見告訴人所受傷勢非輕，是被告確有殺人之犯意至明。
  (三)被告雖辯稱：伊與告訴人並不認識，亦無仇恨，且伊之手部
    殘廢，無法施力，並無殺害告訴人之意云云，惟被告自承並
    未申領殘障手冊，而告訴人確因被告持刀攻擊其頭部，受有
    上開傷勢而血流不止，致告訴人穿著之衣服因而沾滿大遍血
    跡，且被告當時騎車搭載友人葉玉枝欲至臺中市○○○路訪
    友，至案發地點見告訴人停車，即很生氣對葉玉枝「他（指
    告訴人）停在路邊等我就是要打架就對了」，便停車走向告
    訴人等情，業據證人葉玉枝於警詢證述甚詳，被告本可騎車
    離開，以避免衝突之發生，或徒手與告訴人打架，竟憤而停
    車，持其所攜帶銳利之瑞士刀走向告訴人，並持瑞士刀攻擊
    告訴人頭部數下，是被告上開辯詞，顯不足採。
  (四)告訴人受有左側頭皮裂傷2處，其深度約為0.3公分，雖非穿
    刺傷，惟因當時告訴人並非站立不動，而有以手抵擋被告之
    攻擊，在此動態進行之情形下，被告持刀朝告訴人頭部刺殺
    時，其力道及下手之位置均無法精確掌握，會因告訴人之抵
    擋而減弱其力道，並使穿刺傷轉為割裂傷，且因告訴人抵擋
    得當，致客觀上呈現較輕之傷勢，從而，自難單憑告訴人所
    受之傷勢，遽為有利被告之認定。
  (五)綜上可知，被告所為之辯解，顯係卸責之詞，不足採信。本
    件事證明確，被告犯行堪以認定。
三、被告持瑞士刀刺殺告訴人甲○○，幸因及時救治，而未生死
    亡之結果，核被告所為，係犯刑法第271條第2項、第1 項之
    殺人未遂罪，並依刑法第25條第2 項規定減輕其刑。爰審酌
    被告僅因細故即瑞士刀行兇，下手部位為頭部即人之致命部
    位，及告訴人所受之傷勢，且犯後未賠償告訴人之損害，並
    否認殺人犯行，態度不佳等一切情狀，量處如主文所示之刑
    。另扣案之瑞士刀1 支，係被告所有供犯罪所用之物，業據
    被告供明在卷，應併依刑法第38條第1項第2款宣告沒收。
四、依刑事訴訟法第299條第1項前段，刑法第271條第1項、第2
    項、第25條第2項、第38條第1項第2款，判決如主文。
本案經檢察官丙○○到庭執行職務
中    華    民    國    95    年    10    月    17    日
                  刑事第二庭  審判長法  官  林清鈞
                                    法  官  郭書豪
                                    法  官  林慧英
上正本證明與原本無異。
如不服本判決，應於送達後10日內向本院提出上訴狀（須附繕本
），上訴於臺灣高等法院臺中分院。
                                    書記官  廖碩薇
中    華    民    國    95    年    10    月    17    日
附錄論罪科刑法條
刑法第271條
殺人者，處死刑、無期徒刑或10年以上有期徒刑。
前項之未遂犯罰之。
預備犯第1項之罪者，處2年以下有期徒刑。


司法院資訊處製作；財團法人民間司法改革基金會備份。
